【裁判字號】    99,訴,87
【裁判日期】    990325
【裁判案由】    偽造文書等
【裁判全文】
臺灣苗栗地方法院刑事判決                99年度訴字第87號
公  訴  人  臺灣苗栗地方法院檢察署檢察官
被      告  甲○○
上列被告因偽造文書等案件，經檢察官提起公訴（98年度偵字第
5665號），因被告於本院準備程序時就被訴事實為有罪之陳述，
經告知簡式審判程序之旨，並聽取當事人之意見後，本院合議庭
裁定改由受命法官獨任依簡式審判程序進行，並判決如下：
    主  文
甲○○共同犯詐欺取財罪，累犯，處有期徒刑參月，如易科罰金
，以新臺幣壹仟元折算壹日，扣案之記事本2 本沒收；又共同犯
行使偽造私文書罪，共貳罪，均累犯，各處有期徒刑參月，如易
科罰金，以新臺幣壹仟元折算壹日。應執行有期徒刑陸月，如易
科罰金，以新臺幣壹仟元折算壹日，扣案之記事本2 本沒收。
    事  實
一、甲○○曾因妨害自由案件，經法院判處有期徒刑6 月，減刑
    為有期徒刑3 月確定，甫於民國97年2 月14日易科罰金執行
    完畢。竟仍不知悔改，與綽號「小D 」、「傻哥」及姓名年
    籍不詳之成年男子所組成之犯罪集團，基於意圖為其等不法
    所有之犯意聯絡，約定由甲○○在該集團成員以其不知詳細
    方式之詐欺手法，取得被害人之存摺、印章等物品後，由其
    至指定地點領取包裹（內為詐得之存摺、印章）交予擔任車
    手之成員，並於該成員至金融機構提款時負責在外把風，藉
    此取得每日新臺幣（下同）2,000 元之報酬。嗣該集團成員
    先於98年10月14日14時許，以電話向乙○○詐稱員警正在偵
    辦詐騙案件，有人以乙○○之資料在聯邦銀行開立人頭帳戶
    ，要求乙○○告知郵局、渣打銀行之密碼，否則會遭法院通
    緝、金錢會被凍結云云，使乙○○不疑有詐，告知該男子其
    郵局、渣打銀行密碼後，於翌日14時45分許，復以電話向乙
    ○○佯稱：檢察官要求乙○○交付郵局、渣打銀行存摺及印
    章云云，約定在苗栗縣大湖鄉靜湖村上坪88號「廣愛教養院
    」碰面，由乙○○交付其郵局、渣打銀行存摺、印章給自稱
    檢察官之男子，該男子並交付偽造之臺北地方院檢察署刑事
    傳票1 張等資料取信乙○○（此部分行使偽造公文書等犯行
    ，甲○○並無犯意聯絡及行為分擔）。嗣於98年10月15日該
    集團成員取得前揭存摺、印章後，甲○○即依指示前往苗栗
    縣公館交流道附近領取前開之物，並與「小D 」及另1 姓名
    年籍不詳之成年男子，基於行使偽造私文書及詐欺取財之犯
    意聯絡，共乘一部計程車，分別於同日15時30分許、同日15
    時47分許，至苗栗縣公館鄉渣打銀行公館分行、公館郵局2
    處，由甲○○在車上把風，該姓名年籍不詳之成年男子則下
    車至銀行內，分別填妥取款金額各為38萬元之取款憑條，並
    蓋用乙○○之印文1 枚於取款憑條上，隨即將該偽造完成之
    取款憑條連同乙○○之上開帳戶存摺，分持以向不知情之渣
    打銀行公館分行、公館郵局櫃檯經辦人員行使，致承辦人員
    陷於錯誤，而如數交付該取款憑條所載之金額，足以生損害
    於乙○○本人及渣打銀行公館分行、公館郵局對存款提領審
    核管理之正確性。嗣於98年10月16日，乙○○因發覺受騙至
    警局報案，經警循線獲悉甲○○等人於98年10月20日中午12
    時許，復於苗栗火車站出現，遂至苗栗火車站埋伏，待同日
    15 時40 分許，甲○○、陳長倫（經檢察官另為不起訴處分
    ）出現時，經警向前盤查，並徵得甲○○同意搜索後，在其
    包包內扣得0000000000號行動電話1 支、「小D 」所有之內
    載有乙○○郵局、渣打銀行存款餘額之記事本1 本、甲○○
    所有之內載有集團成員代號及聯絡電話之記事本1 本。
二、案經苗栗縣警察局大湖分局報請臺灣苗栗地方法院檢察署檢
    察官偵查起訴。
    理  由
一、查本件被告甲○○所犯並非死刑、無期徒刑、最輕本刑為3
    年以上有期徒刑之罪或高等法院管轄第一審案件，而被告於
    準備程序進行中，就被訴事實為有罪之陳述，經法官告知簡
    式審判程序之旨，並聽取公訴人及被告之意見後，本院認適
    宜改依簡式審判程序進行，爰依刑事訴訟法第273 條之1 第
    1 項之規定，由本院合議庭裁定由受命法官獨任進行簡式審
    判程序，合先敘明。
二、上開犯罪事實，業據被告甲○○於本院審理時坦承不諱，核
    與證人乙○○於警詢時之證述大致相符，並有警員劉熙民出
    具之職務報告1 紙、渣打銀行公館分行、公館郵局內之監視
    錄影翻拍照片12張、苗栗市○○路8 號「OK便利商店」監視
    錄影翻拍照片14張等在卷可稽，及內載有乙○○郵局、渣打
    銀行存款餘額、集團成員代號及聯絡電話資料之記事本2 本
    扣案可證，足認被告之自白與事實相符，應堪採信。從而，
    本件事證明確，被告犯行已堪認定，應依法論科。
三、核被告甲○○在詐騙集團中分擔將被害人之存摺、印章轉交
    予集團車手，並與之共同前往金融機構提款之行為，係犯刑
    法第339 條第1 項之詐欺取財罪；又被告與「小D 」及另1
    姓名年籍不詳之成年男子偽造取款憑條，分別向銀行、郵局
    櫃員詐領存款之所為，係犯同法第216 條、第210 條之行使
    偽造私文書罪及第339 條第1 項之詐欺取財罪。其中盜蓋乙
    ○○印章之行為，為偽造私文書之部分行為，又其偽造私文
    書之低度行為，為行使偽造私文書之高度行為所吸收，均不
    另論罪。被告就前開犯行，與「小D 」、「傻哥」及姓名年
    籍不詳之成年男子等集團成員間有犯意聯絡及行為分擔，均
    為共同正犯。又被告行使偽造取款憑條之犯行，係以一行為
    ，同時觸犯行使偽造私文書及詐欺取財罪，為想像競合犯，
    應依刑法第55條規定，從一重之行使偽造私文書罪論處（起
    訴書內雖漏未載明被告此部分犯行亦對銀行、郵局櫃員構成
    詐欺取財罪，然此部分既與已起訴之行使偽造私文書犯行間
    ，有想像競合犯之裁判上一罪關係，本院自得併予審理，附
    此敘明）。又被告所犯上開詐欺取財罪及2 次行使偽造私文
    書罪，犯意各別，行為互殊，應予分論併罰。又被告曾因妨
    害自由案件，經法院判處有期徒刑6 月，減刑為有期徒刑3
    月確定，甫於97年2 月14日易科罰金執行完畢，由臺灣高等
    法院被告前案紀錄表在卷可參，其在前開有期徒刑執行完畢
    後5 年內，故意再犯本案有期徒刑以上之3 罪，均為累犯，
    應依刑法第47條第1 項之規定，加重其刑。爰審酌被告正值
    青壯，復體無殘缺，竟不思循正當管道賺取錢財謀生，而貪
    圖1 日2,000 元之不法報酬，輕率參與詐騙集團，造成被害
    人財產損害非輕，惟念及被告實際分擔之犯罪行為，僅為轉
    交存摺、印章及為提領款項之車手把風，尚非居於詐騙集團
    之核心地位，且於本院審理時勇於坦承犯行，態度尚稱良好
    ，並考量其犯罪之手段、生活狀況、智識程度及檢察官之具
    體求刑等一切情狀，分別量處如主文所示之刑，並諭知易科
    罰金之折算標準，及定其應執行之刑，以資懲儆。
四、末查，扣案之載有乙○○郵局、渣打銀行存款餘額、集團成
    員代號及聯絡電話資料之記事本2 本，分別為被告及共犯「
    小D 」所有，供其等犯前開詐欺取財犯行所用，業據被告供
    承在卷（見本院卷內審判筆錄），應依刑法第38條第1 項第
    2 款之規定宣告沒收。而被告用以聯絡集團成員之00000000
    00號行動電話1 支，並非以其名義申辦，有臺灣大哥大資料
    查詢結果1 紙在卷可憑（見偵卷第105 頁），被告亦僅供稱
    該電話係集團成員拿給伊，而無法確認是否為集團共犯所有
    之物等語（見本院卷內審判筆錄），則既無積極證據足資證
    明該行動電話為被告或共犯所有之物，爰不為沒收之諭知。
    至共犯所偽造，性質上屬私文書之前揭取款憑條2 紙，固係
    供其等為本件犯罪所用之物，然既已提出分別向渣打銀行公
    館分行、公館郵局行使而領取款項，不復為被告或共犯所有
    ，爰不併為沒收之諭知；又共犯所盜用被害人「乙○○」印
    章而產生之印文，因上開印章屬真正，其盜用印章所產生之
    印文，即非屬偽造之印文（最高法院51年臺上字第1054號判
    例意旨可參），自無庸依刑法第219 條規定予以沒收，併此
    載明。
據上論斷，應依刑事訴訟法第273 條之1 第1 項、第299 條第1
項前段，刑法第28條、第339 條第1 項、第216 條、第210 條、
第55條、第47條第1 項、第41條第1 項前段、第38條第1 項第2
款、第51條第5 款，刑法施行法第1 條之1 第1 項、第2 項前段
，判決如主文。
本案經檢察官黃俊鳴到庭執行職務。
中    華    民    國    99    年    3     月    25    日
                  刑事第三庭    法  官  顏苾涵
以上正本證明與原本無異。
如不服本判決應於收受判決後10日內向本院提出上訴書狀，並應
應敘述具體理由。其未敘述上訴理由者，應於上訴期間屆滿後20
日內向本院補提理由書(均須按他造當事人之人數附繕本)「切勿
逕送上級法院」。
中    華    民    國    99    年    3     月    25    日
如不服本判決應於送達後10日內向本院提出上訴狀
                                書記官  涂村宇
附錄論罪科刑法條：
刑法第339 條、第216 條、第210 條
中華民國刑法第339條
（普通詐欺罪）
意圖為自己或第三人不法之所有，以詐術使人將本人或第三人之
物交付者，處 5 年以下有期徒刑、拘役或科或併科 1 千元以下
罰金。
以前項方法得財產上不法之利益或使第三人得之者，亦同。
中華民國刑法第216條
（行使偽造變造或登載不實之文書罪）
行使第 210 條至第 215 條之文書者，依偽造、變造文書或登載
中華民國刑法第210條
（偽造變造私文書罪）
偽造、變造私文書，足以生損害於公眾或他人者，處 5 年以下
有期徒刑。不實事項或使登載不實事項之規定處斷。前二項之未遂犯罰之。

司法院資訊處製作；財團法人民間司法改革基金會備份。
